【裁判字號】    99,台上,4012
【裁判日期】    990624
【裁判案由】    妨害性自主等罪
【裁判全文】
最高法院刑事判決            九十九年度台上字第四０一二號
上  訴  人  陳○○姓名、年籍.
上列上訴人因妨害性自主等罪案件，不服台灣高等法院中華民國
九十七年六月十七日第二審判決（九十七年度上訴字第一○○○
號，起訴案號：台灣新竹地方法院檢察署九十六年度偵字第三九
八七號），提起上訴，本院判決如下：
    主  文
上訴駁回。
    理  由
一、妨害性自主部分：
按刑事訴訟法第三百七十七條規定：上訴於第三審法院，非以判
決違背法令為理由不得為之；是提起第三審上訴，應以原判決違
背法令為理由，係屬法定要件；如果上訴理由書狀並未依據卷內
訴訟資料具體指摘原判決不適用何種法則或如何適用不當，或所
指摘原判決違法情事顯與法律規定得為第三審上訴理由之違法情
形不相適合時，均應認其上訴為違背法律上之程式，予以駁回。
本件原判決撤銷第一審之科刑判決，改判論處上訴人陳○○（姓
名、年籍、住所均詳卷）連續對未滿十四歲之女子，以強暴之方
法而為性交罪刑（累犯，處有期徒刑捌年陸月；並應於刑之執行
前令入相當處所施以治療，其期間至治癒為止，但最長不得逾
年）；已詳敘其認定所憑之證據及認定之理由；自形式上觀察，
原判決並無違背法令之情形。上訴人之上訴意旨略稱：(一)乙女（
姓名、年籍、住所均詳卷）就其係被搖醒後始遭上訴人脫去褲子
，或是搖醒時，其褲子已被上訴人脫去；又就二次被性侵害相隔
之時間，係一個月、數週或一星期，於警詢、偵查中及第一審之
證述，前後不一；原判決未予究明，遽為不利上訴人之認定，有
違證據法則。(二)依乙女之證述，上訴人係在床上以雙手雙腳強壓
乙女之雙手雙腳予以性侵害，但上訴人既以身體之重量壓置於乙
女身上，以如此之體位，能否對乙女施以性侵害，已堪存疑，更
遑論順利搖動乙女身軀？又依乙女之證述，上訴人二次以性器官
強行進入乙女之性器官，並持續搖動達一定時間，衡情應會對乙
女之處女膜造成嚴重裂傷，何以乙女之處女膜，僅係於三點、九
點、十一點方向有輕微裂傷？再依乙女之證述，案發當時房間燈
雖關著，但電視開著，其可以認出係上訴人對其為性侵害，則既
有光線，何以乙女又稱無法看到上訴人身上之特徵？原判決未為
釐清，遽採乙女之證述，其採證有違經驗法則及論理法則。(三)上
訴人於案發後打電話予乙女，係出於對乙女之關心，上訴人於電
話中均未出聲，雖有未洽，但不能以此證明上訴人即有對乙女為
性侵害之犯行，原判決僅以上訴人打電話又不出聲音，若謂係出
於關心，與經驗法則有悖即不予採信，有理由不備之違法。(四)丁
女及戊女（為乙女之親人，姓名、年籍、住所均詳卷）於偵查中
所為之陳述，屬傳聞證據，又未經上訴人之詰問，且不具有刑事
訴訟法第一百五十九條之五之經當事人同意或擬制同意作為證據
之情形，其等於偵查中之證言，應不具證據能力，原判決認有證
據能力，並採為判決之基礎，自有違誤。(五)上訴人於原審抗辯其
於實施測謊當天因睡眠不足，身心及意識狀態並非正常，測謊員
利用疲勞詢問及強烈暗示性之質問及反覆施測，所為之測謊鑑定
報告，不能作為判決之證據，原判決就此未為調查，亦未於理由
內為指駁，有證據調查未盡及理由不備之違法。(六)東元綜合醫院
之鑑定報告載：「被告（指上訴人）的再犯危險因素為學校適應
不佳、未婚、環境中易與受害者接觸、已有固定性犯罪模式、家
庭關係不良、同儕負向影響、低同理心或感覺、治療合作意願低
、無良好的監督者、未與家人同住、生活穩定度低」等語；但上
訴人並非學生，又所謂同儕負向影響等究係何所指，原判決未予
究明，即予採認，又就上訴人聲請重行鑑定，認無必要，予以駁
回，但並未詳為說明無重行鑑定必要之理由，均有違法等語。
惟查：原判決依憑證人乙女、丙女於第一審之證述，上訴人坦承
有打電話給乙女，且未出聲，時間長達約一年，次數多達數十通
等情，國軍新竹地區醫院受理疑似性侵害事件驗傷診斷書、內政
部警政署刑事警察局測謊鑑定說明書、東元綜合醫院之精神鑑定
報告書等證據，詳為說明上訴人有連續對未滿十四歲之女子，以
強暴之方法而為性交犯行及成年人連續對少年以加害身體之事，
恐嚇他人致生危害於安全犯行之認定理由；並就上訴人辯稱其與
乙女互動良好，打電話給乙女是出於關心，想藉乙女電話環境中
之聲音判斷其交友情形，沒出聲音是不想讓乙女知道是誰，喘息
聲是打電話時拿東西所發出等語，認俱非可採，予以指駁。經核
俱與卷內資料相符。復按：（一）依卷內資料，乙女自警詢時起
至第一審止，就其係在丙女床上睡覺時，感覺有人觸碰其身體而
驚醒，發覺是上訴人後，上訴人仍不顧其掙扎、推擋，用雙手及
身體壓制其身體予以強制性交，上訴人得逞後並出言恐嚇不得告
訴丙女，前後計二次等基本事實之供述均屬一致，雖乙女就褲子
係醒前或醒後被脫，二次性侵害相隔之時間及上訴人係恐嚇要打
乙女及丙女，或要打丙女等，前後供述雖非完全一致，但上開枝
節並不影響乙女證述之憑信性。又依原判決理由欄所載，乙女於
第一審係證述上訴人在床上以雙手雙腳強壓其雙手雙腳後，將性
器官強行進入其性器官予以性侵害，乙女上開關於被強制性交時
，上訴人體位之證述，並無悖於經驗法則。另依乙女之證述，其
突然被上訴人強壓身體予以強制性交，雖當時電視開著，有點光
線，但並未看到上訴人身體之特徵，亦合於常情，而乙女經診斷
其處女膜確有裂傷，亦有驗傷診斷書可稽，且按被強制性交之被
害人，其處女膜未必會有「嚴重裂傷」，上訴意旨指若有對乙女
強制性交，則乙女處女膜應會有嚴重裂傷云云，為屬無據。原判
決乃依其調查證據之結果，綜合卷內之證據資料，本於推理之作
用，認乙女之證述為屬可信，而為不利上訴人之認定，其採證認
事，並無違背經驗法則、證據法則。上訴意旨(一)(二)係就原審採證
認事之適法職權行使及原判決已說明之事項，暨就與犯罪構成要
件無關之細節，單純為事實上之爭執，殊非適法之第三審上訴理
由。（二）原判決已詳為說明其認定上訴人有本件犯行所憑之證
據及其理由，並非單憑上訴人坦承於案發後有打未出聲電話予乙
女長達一年，即為不利上訴人之認定。又原判決於理由欄說明上
訴人打未出聲音電話予乙女，係出於關心，與經驗法則有悖，認
非可採，予以指駁，原判決此部分之論斷，亦無違誤可言。上訴
意旨(三)徒憑己見，執此漫事指摘，自非適法之上訴理由。（三）
原判決於理由欄內固係採信丁女及戊女於偵查中均證稱有聽乙女
告知其所接到未出聲之電話，應係上訴人打來，並有聽到喘息聲
等語（原判決正本第九頁）；然上訴人於原審已坦承有長達一年
時間打未出聲電話予乙女，並曾發出喘息聲等情，是縱認上訴意
旨主張丁女及戊女於偵查中之證言，不具證據能力，但除去其等
之上開證述，並不影響原判決所為不利上訴人之認定，顯不影響
判決之結果。上訴意旨(四)執此指摘，即非適法之上訴理由。（四
）原判決就上訴人以其係睡眠不足、身體健康不佳、測謊儀器及
環境不良、測謊人員反覆疲勞強烈暗示之施測等，而否認內政部
警政署刑事警察局測謊鑑定說明書之證據能力乙節，於理由欄內
已詳為指駁上訴人辯解不足以採，並說明上開鑑定說明書有證據
能力之理由（原判決正本第四頁至第五頁）；另於理由欄引東元
綜合醫院鑑定結果內容，並說明上訴人已有女友，又對女友之女
兒性侵害，犯後復長期騷擾乙女等情，足見其有施以強制治療之
必要，上訴人之原審辯護人就上開鑑定報告為文義之質疑，係忽
略上訴人犯行特性及其人格心理之缺陷，聲請重行鑑定，核無必
要之理由（原判決正本第十五頁），經核於法並無不合，至上開
精神鑑定書內所載：「學校適應不佳、同儕負向影響」等語，顯
係就上訴人成長過程所為之綜合判斷，原判決並無證據調查未盡
及理由不備之違法。並上訴意旨(五)(六)係就原審採證認事之適法職
權行使及原判決已說明之事項，再為事實上之爭執，均非適法之
上訴理由。綜上，應認上訴人關於妨害性自主部分之上訴違背法
律上之程式，予以駁回。
二、恐嚇危害安全部分：
按刑事訴訟法第三百七十六條所列各罪之案件，經第二審判決者
，不得上訴於第三審法院，法有明文。本件原判決另論處上訴人
連續對少年以加害身體之事，恐嚇他人致生危險於安全罪刑部分
；該罪核屬刑事訴訟法第三百七十六條第一款之案件，既經第二
審判決，自不得上訴於第三審法院，上訴人提起本件上訴，並未
聲明一部上訴，視為全部提起上訴，就此部分之上訴，應為法所
不許，予以駁回。
據上論結，應依刑事訴訟法第三百九十五條前段，判決如主文。
中    華    民    國  九十九  年    六    月  二十四  日
                      最高法院刑事第七庭
                          審判長法官  林  永  茂
                                法官  蘇  振  堂
                                法官  蕭  仰  歸
                                法官  林  立  華
                                法官  蔡  彩  貞
本件正本證明與原本無異
                                      書  記  官
中    華    民    國  九十九  年    六    月   三十   日
                                                      K

司法院資訊處製作；財團法人民間司法改革基金會備份。
